最高法院刑事判決                              八十六年度台上字第三七七一號
    上訴人  乙○○
            甲○○
右上訴人等因偽造文書案件，不服台灣高等法院台南分院中華民國八十六年三月二十
六日第二審更審判決（八十五年度重上更(五)字第三三六號，起訴案號：台灣雲林地方
法院檢察署七十七年度偵字第三一八六、三一九四號），提起上訴，本院判決如左：
    主  文
上訴駁回。
    理  由
按刑事訴訟法第三百七十七條規定，上訴於第三審法院，非以判決違背法令為理由，
不得為之。是提起第三審上訴，應以原判決違背法令為理由，係屬法定要件。如果上
訴理由狀並未依據卷內訴訟資料，具體指摘原判決不適用何種法則或如何適用不當，
或所指摘原判決違法情事，顯與法律規定得為第三審上訴理由之違法情形，不相適合
時，均應認其上訴為違背法律上之程式，予以駁回。本件上訴意旨略稱：(1)起訴認上
訴人乙○○涉嫌共同冒用或套購之人頭農民有二百名之多，實無理由變造增加區區三
公頃之種植面積之理。(2)證人王巧於原審稱：「我是經王溪城的同意才去改申請表」
。王溪城緊接證述：「……我只告訴他，我已經申報了，至於有無同意他去改，我忘
記了」，原判決對此有利上訴人之證據，竟未採納。且上訴人等亦無業務上不實登載
及詐欺得利，乃遽處上訴人等罪刑，自屬違法等語。經查原判決依憑證人王溪城於法
務部調查局雲林縣調查站或檢察官偵查中稱：「附表(四)編號第十一、十二、十三三筆
土地面積，均被變造，面積各增加一公頃，變造係乙○○之筆跡」。姚三喜在第一審
法院審理中稱：「王溪和、王溪來、郭寶枝及王溪城申請表係王溪城一人填寫，其未
更改申請表」，參酌上訴人甲○○與乙○○係叔侄關係並同住一處，並由甲○○領取
該變造申請表所得之蒜種球，應係上訴人等謀議所為，而推由乙○○手變造，甲○
○雖未參與變造行為，自屬共同正犯，認定上訴人等共同變造私文書之事實，而以上
訴人等所辯，並無變造云云，不足採信。證人王巧之證言及王溪城事後迴護之詞，均
難資憑採，已在理由中詳予說明，上訴意旨否認犯罪，對原審採證認事漫然指摘，純
屬事實上之爭執，不涉及原判決違背法令問題，核與首揭法定要件不符，其違背法律
上之程式應予駁回。至其牽連犯刑法第二百十五條、第三百三十九條第二項之罪部分
，因核屬刑事訴訟法第三百七十六條第一、四款之案件，既經第二審判決，不得提起
第三審上訴，牽連之重罪上訴既不合法，無法為實體上之判決，業務上不實登載及詐
欺得利部分，亦無法適用審判不可分之原則，併為實體上審判，亦應從程序上予以駁
回。
據上論結，應依刑事訴訟法第三百九十五條前段，判決如主文。
中      華      民      國    八十六    年      六      月    二十五    日
                              最高法院刑事第四庭
                                  審判長法官  莊  來  成
                                        法官  曾  有  田
                                        法官  王  德  雲
                                        法官  謝  俊  雄
                                        法官  林  永  茂
      右正本證明與原本無異
                                              書  記  官
中      華      民      國    八十六    年      六      月     三十     日
